臺灣高等法院臺南分院刑事判決　　　　九十年度上更(一)字第六四號　　Ａ
　　　上　訴　人
　　　即　被　告　丙　○　○
　　　共　　　同
　　　選任辯護人　邱　創　典
右上訴人等因違反森林法案件，不服臺灣嘉義地方法院八十八年度訴字第一一九號中
華民國八十八年五月五日第一審判決（起訴案號：臺灣嘉義地方法院檢察署八十八年
度偵字第二六號），提起上訴，經最高法院發回更審，本院判決如左：
      主      文
原判決關於丙○○、庚○○、乙○○部份撤銷。
丙○○、庚○○、乙○○結夥二人以上，於保安林內竊取森林主產物，丙○○、庚○○均累犯，丙○○處有期徒刑年，併科罰金新台幣伍佰肆拾壹萬元，罰金如易服勞
役以罰金總額與六個月之日數比例折算。庚○○處有期徒刑壹年拾月，併科罰金新台
幣伍佰肆拾壹萬元，罰金如易服勞役以罰金總額與六個月之日數比例折算。乙○○處
有期徒刑壹年貳月，併科罰金新台幣伍佰肆拾壹萬元，罰金如易服勞役以罰金總額與
六個月之日數比例折算。
扣案之鏈鋸貳台、鏈猴壹具、鋸木鏈條貳副、鏈條固定鋼板壹副、鋼索壹條均沒收。
      事      實
一、丙○○曾有二次違反森林法前科，分別經法院判處有期徒刑七月，併科罰金三萬
    二千零四元，及有期徒刑十月，併科罰金三十一萬三千四百二十六元確定，於民
    國八十三年七月十四日執行完畢。庚○○曾因違反槍砲彈藥刀械管制條例案件，
    經法院判處有期徒刑六月，如易科罰金以三百元折算一日確定，於八十五年五月
    二十四日易科罰金而執行完畢。丙○○、庚○○與乙○○共同意圖為自己不法之
    所有，結夥三人於八十七年十月十三日清晨，相偕至嘉義林區大埔事業區第一二
    一林班地之保安林內，先由庚○○、乙○○以鏈鋸二台、鏈猴一具、鋸木鏈條二
    副、鏈條固定鋼板一副及鋼索一條等工具，竊取材積五一‧六五立方公尺，價值
    山價新台幣（以下同）二百十五萬二千三百八十元之牛樟二棵，得手後當場鋸成
    木塊，同時由丙○○駕駛其所有之日立牌二００型橘紅色挖土機，毀損保安林木
    之雜木四棵、石竹一百八十枝，價值山價一萬零三百八十二元，而自舊有道路之
    盡端開挖延伸如附圖所示長三百公尺、寬三‧五公尺之道路至竊取牛樟之地點，
    以便車輛載運贓物。適正在切割竊取之牛樟及開挖道路之際，經嘉義林區管理處
    奮起湖工作站之巡山員己○○會同達邦分駐所所長戊○○，於當日上午十一時趕
    至現場，丙○○、庚○○、乙○○見狀即分頭逃竄，而將挖土機及行竊工具遺留
    現場，經埋伏至翌日（十四日）上午八時許，不見取回工具，警方乃予以查扣汪
    某等所有供犯罪之鏈鋸二台、鏈猴一具、鋸木鏈條二副、鏈條固定鋼板一副及鋼
    索一條等。嗣丙○○因已知現場留下挖土機一輛已被警查出係其所有，惟恐事跡
    敗露，為掩飾其企圖載運贓物而開路之真正目的，乃央請甲○○為其書寫一份佯
    與獲准在該地種植竹筍之辛○○訂立採收竹筍之契約書，作為汪某事後辯稱其係
    為了採收竹筍而開路之理由。甲○○乃照丙○○之意思而事先寫好一份契約書，
    由丙○○、甲○○於八十七年十一月三日上午八時許，至阿里山達邦公路二十九
    公里五百公尺處等到辛○○，甲○○趁辛○○尚摸不清狀況之情形下，便拉著不
    識字因而不知契約內容之辛○○之右手在契約書上按指印，而偽造他人刑事被告
    案件之證據（甲○○偽造證據部份業經判處罪刑確定），辛○○立即心中生疑而
    當場追問甲○○，方某才告知實情說：「因丙○○駕駛挖土機在大埔事業區第一
    二一林班地內開路而和庚○○、乙○○共同竊取二棵牛樟被警查獲，為了脫罪才
    請你在契約書上按指印」等語。辛○○至此始知被利用而將契約書一併報警處理
    ，因而查得偽造證據之上情。
二、經嘉義縣警察局竹崎分局報由臺灣嘉義地方法院檢察署檢察官偵查起訴。
      理      由
一、訊據上訴人即被告丙○○、庚○○、乙○○等均矢口否認有何犯行，被告丙○○
    辯稱：因伊妹妹結婚，伊案發偕同親友楊惠玲等自嘉義至台中豐原，並未參與竊
    取牛樟之行為云云。被告庚○○辯稱伊當時在喝酒，未參與，被告乙○○辯稱：
    伊並無參與共同竊取牛樟二棵之行為云云。
二、然查：
  (一)警方據報如何於前揭時、地趕往切割現場前，在距離約有二十公尺地方之一處巨
    石下觀察，發現被告庚○○、乙○○正在切割竊取之牛樟，而被告丙○○駕駛其
    所有之日立牌二００型橘紅色挖土機，開挖道路，嗣警方趨前欲行逮捕時，被告
    丙○○、庚○○、乙○○見狀即分頭逃竄，而將挖土機及行竊工具遺留在場等情
    業據證人即承辦警員戊○○及嘉義林區管理處奮起湖工作站之巡山員己○○分別
    供述甚詳，核彼二人所供情節相符，並均明確指出係被告丙○○、庚○○、乙○○三人犯案。且被告丙○○在警訊中承認「我於八十七年十月十三日上午八時至
    十二時在阿里山鄉大埔事業區第一二一林班地內擅自修築林地道路。警方所提示
    修築一二一林班地內遺留現場之日立牌二００型橘紅色怪手為我本人所有，警方
    所拍攝之怪手位置係在大埔事業區第一二一林班內道路。」等情，可見證人戊○○及己○○所供已非子虛；況警方知曉被告丙○○涉案，迭經傳喚未到，乃到嘉
    義市○○街汪某親戚處埋伏，卒遇見被告丙○○，汪某當時要求不要究辦，而供
    出其他涉案之被告庚○○及「阿明」者，惟警方不為所動，欲帶回處理時，詎汪
    某竟棄車離去，警方遂將被告丙○○所駕駛車輛帶到仁和派出所保管，事後丙○○再前往派出所領回，並據證人戊○○證明在卷，及有領據一紙在卷可憑，益見
    證人戊○○所供屬實，自足憑採。茍被告丙○○無盜伐犯行何需屢傳不到，嗣於
    嘉義市親戚處被埋伏警察查獲時猶要求不要究辦，警方不為所動，欲帶回處理時
    竟棄車離去？
  (二)又被告丙○○及同案被告甲○○如何於八十七年十一月三日上午八時許，在阿里
    山達邦公路二十九公里五百公尺處撞見辛○○，表示莊某蓋章即沒事，同案被告
    甲○○即拉著不識字因而不知契約內容之辛○○之右手而在契約書上按指印，辛○○立即心中生疑而當場追問甲○○，方某才告知實情說：「因丙○○駕駛挖土
    機在大埔事業區第一二一林班地內開路而和庚○○、乙○○共同竊取二棵牛樟為
    警方偵辦中，為了脫罪才請你在契約書上按指印」。因被告丙○○竊伐地點在大
    埔事業區第一二一林班地內，其進入林班地必須經過辛○○裁種在該地段之竹園
    道路，取得契約書後可提出證據，以證明與辛○○有訂立承租契約，為收取竹筍
    ，所以怪手才開挖林班地道路，並非為盜伐而開路云云等情，並據證人辛○○於
    警訊及偵查中供陳綦詳，復有契約書一紙附於警卷可稽，可見證人辛○○所述非
    虛，自堪採信。該契約書記載被告丙○○向證人辛○○承包採收竹筍租金為新台
    幣（以下同）十萬元，於立約日即同時把租金十萬元一次付清給證人辛○○，而
    同案被告甲○○在原審審理中承認沒有看見被告丙○○有付錢之事實，況被告丙○○於本院上訴審審理時係辯稱：「因辛○○欠我錢，才簽約以採竹筍抵償債務
    」云云，如果屬實，則於該契約書上自應載明以辛○○所積欠之債務抵償租金，
    豈有記載簽約當日由丙○○給付現金十萬元充為租金之理？是該契約書顯屬虛偽
    ，準此，被告丙○○若確有開路之正當理由，何以見警察到場時即將正在操作中
    之挖土機棄置原地不顧而逃竄？又何需大費周章地事後央請他人書寫不實之採收
    竹筍契約書？益見其盜伐林木而設置工作物之行為明甚。
  (三)被告丙○○雖辯稱：因伊妹妹結婚，伊案發當時至台中豐原，並未參與竊取牛樟
    之行為云云。及被告庚○○辯稱伊當時在喝酒，未參與云云。然被告丙○○在警
    訊中承認於八十七年十月十三日上午八時至十二時在阿里山鄉大埔事業區第一二
    一林班地內擅自修築林地道路，已如上述，在偵查中辯稱：伊係為了採收竹筍才
    開系爭道路，並未參與竊取牛樟之行為云云。均與其於原審所辯歧異甚大，況被
    告丙○○所稱楊惠玲自嘉義偕同至台中豐原之情節，與其所聲請傳喚之證人楊惠
    玲所稱：未從嘉義偕同至台中豐原，截然不同，可見被告丙○○所辯，殊不足取
    。又被告庚○○自陳不善飲酒，而竟供稱案發當天早上八時起即開始飲酒，其所
    辯稱飲酒一節，亦有可議，矧證人即被告庚○○聲請傳喚之證人楊永輝卻陳稱庚○○係中午時才來喝一些酒，二人所稱情節亦有明顯差異，亦見被告庚○○所辯
    ，屬卸責之詞，亦不足取；至於被告乙○○空言否認，亦不足採。雖甲○○提出
    里加派出所警員丁○○與壬○○談話錄音，其中丁○○提到戊○○並未於查獲牛
    樟木時在場云云。經本院傳訊，丁○○證稱盜伐伊不知情，伊亦未到盜伐現場去
    ，是日伊與另一警員到另一盜伐現場，伊說所長沒去之意思，是伊等部屬答話用
    語等語。丁○○既未同行，錄音帶中所稱戊○○未到現場戊○○所供不實云云尚
    不足為被告等有利之認定。因本件事證已明，被告請求調取是日達邦分駐所之出
    勤記錄等資料及勘驗現場亦核無必要。
  (四)此外，又有鏈猴一具、鋸木鏈條二副、鏈條固定鋼板一副及鋼索一條扣案可資佐
    證，並有現場照片一冊、被害林產價格查定書一份及被告丙○○出具之挖土機保
    管書一份附卷可稽。又彼告三人共赴嘉義林區管理處大埔事業區第一二一保安林
    班地，盜伐牛樟木二株，其市價為二百二十二萬二千零四百九十一元，扣除生產
    費用六萬八千一百十一元，山價為二百十五萬二千三百八十元；又毀損保安林木
    之什木四棵、石竹一百八十枝，什木四顆市價一萬二千九百六十六元，扣除生產
    費用三千八百九十四元，山價為九千零七十二元；石竹一百八十枝市價二千五百
    四十七元，扣除生產費用一千二百三十七元，山價為一千三百十元；則牛樟木二
    株、什木四棵、石竹一百八十枝山價合計為二百十六萬二千七百六十二元，有國
    有林產物明細表、被害林產物價格查定書、被害地立木材積調查表可證。又嘉義
    林區大埔事業區第一二一林班地係屬保安林，業據證人己○○於偵查中證明屬實
    是以本件事証明確，被告等犯行均洵堪認定。
三、核被告丙○○、庚○○、乙○○所為，均係犯森林法第五十二條第一項第一款、
    第四款之結夥二人以上於保安林內竊取森林主產物罪。公訴意旨認為係犯同法第
    五十二條第一項第一款、第二款、第四款之結夥二人以上，為搬運贓物使用車輛
    於保安林內竊取森林主產物罪，容有未洽。被告丙○○、庚○○、乙○○對於上
    開犯罪之實施，有犯意聯絡及行為分擔，均為共同正犯。又被告丙○○曾有二次
    違反森林法前科，分別經法院判處有期徒刑七月併科罰金三萬二千零四元及有期
    徒刑十月併科罰金三十一萬三千四百二十六元確定，於八十三年七月十四日執行
    完畢。庚○○曾因違反槍砲彈藥刀械管制條例案件經法院判處有期徒刑六月，如
    易科罰金以三百元折算一日確定，於八十五年五月二十四日易科罰金而執行完畢
    ，此有臺灣嘉義地方法院檢察署被告刑案資料查註紀錄表一份附卷可憑，茲於執
    行完畢後五年以內再犯有期徒刑以上之本罪為累犯，應依刑法第四十七條規定加
    重其刑。
四、原審因予論科固非無見，惟被告丙○○自舊有道路之盡端開挖延伸如附圖所示長
    三百公尺、寬三‧五公尺之道路。係為搬運所竊取之牛樟木等，並無佔用或墾殖
    行為，原判決認被告等另犯同法第五十一條第三項第一項之於他人森林內，擅自
    設置工作物罪即有未洽。被告等上訴否認犯罪雖無可取，然原判決既有可議，自
    應予撤銷改判，爰審酌被告丙○○、庚○○、乙○○為圖一己之私，罔顧多年培
    育罕有之國有林木、犯罪動機、目的、手段、所生危害及其犯後態度了無悔意等
    一切情狀，分別量處如主文所示之刑，並就罰金部份諭知如易服勞役之折算標準
    。扣案之鏈猴一具、鋸木鏈條二副、鏈條固定鋼板一副及鋼索一條，被告丙○○
    、庚○○、乙○○等人雖否認為彼等所有，惟既為彼等攜帶至現場用以盜伐，顯
    屬彼三人所有供犯罪所用之物，爰依法宣告沒收。至如附圖所示道路部份因被告
    並無佔用或墾殖行為，自不得依設置工作物沒收，併予敘明。
五、另公訴意旨認被告丙○○、庚○○、乙○○三人所為另犯森林法第五十四條毀壞
    保安林及第五十二條第一項第六款為搬運贓物使用車輛罪，及同法第五十一條第
    三項第一項之罪嫌云云，惟森林法第五十四條毀壞保安林罪，係指單純毀棄損壞
    保安林，並無竊取、擅自墾殖或設置工作物之行為，與森林法第五十一條、第五
    十二條構成要件有別，此觀諸立法時將毀壞保安林另為規範自明；又本件僅查獲
    被告丙○○、庚○○、乙○○等正在竊取牛樟木等，尚未使用車輛以搬運贓物；
    又被告丙○○自舊有道路之盡端開挖延伸如附圖所示長三百公尺、寬三‧五公尺
    之道路。係為搬運所竊取之牛樟木等，並無佔用或墾殖行為業如前述，此外，復
    查無其他積極證據，足資證明被告丙○○、庚○○、乙○○三人所為另犯森林法
    第五十四條毀壞保安林及第五十二條第一項第六款為搬運贓物使用車輛及同法第
    五十一條第三項第一項之罪之犯行，惟本件公訴意旨既認被告此部分被訴之行為
    ，與前開經本院認定為有罪部分，具有裁判上一罪之審判不可分關係，爰不就此
    部分另為被告無罪之諭知。
據上論斷，應依刑事訴訟法第三百六十九條第一項前段、第三百六十四條、第二百九
十九條第一項前段、森林法第五十二條第一項第一款、第四款，刑法第十一條前段、
第二十八條、第四十七條、第四十二條第二項、第三十八條第一項第二款，罰金罰鍰
提高標準條例第二條判決如主文。
本案經檢察官王碧霞到庭執行職務。
中    華    民    國      九十一      年      三      月      二十八    日
                                  臺灣高等法院臺南分院刑事第二庭
                                      審判長法官  游    明    仁
                                            法官  陳    清    溪
                                            法官  蘇    重    信
右正本證明與原本無異。
如不服本判決，應於判決送達後十日內向本院提出上訴狀，其未敘述理由者並應於提
出上訴狀後十日內向本院補提理由書（應附繕本)。
                                      法院書記官  李    珍    鳳
中    華    民    國      九十一      年      三      月      二十九    日
附錄：本判決論罪科刑法條
森林法第五十二條第一項：竊取森林主、副產物而有左列情形之一者，處六月以上五
                        年以下有期徒刑，併科贓額二倍以上五倍以下罰金：
                第四款：結夥二人以上或僱使他人犯之者。
